臺灣新竹地方法院交通事件裁定　　　　100年度交聲字第315號
原處分機關　交通部公路總局新竹區監理所
異　議　人　曾明郎
即受處分人
上列異議人因違反道路交通管理處罰條例事件，對於交通部公路
總局新竹區監理所中華民國100年7月18日所為之竹監營字第裁00
-000000000號違反道路交通管理事件裁決處分，聲明異議，本院
裁定如下：
    主  文
原處分撤銷，發回交通部公路總局新竹區監理所。
    理  由
一、按異議人不服第 8條主管機關所為之處罰，得於接到裁決書
    之翌日起20日內，向管轄地方法院聲明異議，又法院認為聲
    明異議有理由或聲明異議雖無理由而原處分不當或違法者，
    應以裁定將原處分聲明異議部分撤銷，並自為裁定，道路交
    通管理處罰條例第87條第 1項、道路交通事件處理辦法第19
    條分別定有明文。
二、原處分意旨略以：異議人即受處分人曾明郎於民國100年6月
    6日4時16分許，駕駛車牌號碼JH8-391 號重型機車，行經新
    竹縣竹北市○○路、民權街口時，因行經有燈光號誌管制之
    交岔路口闖紅燈及蛇行駕車等行為，經新竹縣政府警察局三
    民派出所員警以異議人有「加速逃逸，於四維街右轉三民路
    ，三民路直行至三民路、竹義街口始逃離，途中經過三民路
    、民權街口為三民路直行闖紅燈，並在道路上蛇行駕車」等
    違規，填掣竹縣警交字第 E00000000號舉發違反道路交通管
    理事件通知單予以舉發（下稱舉發通知單）。嗣經原處分機
    關依道路交通管理處罰條例第53條第 1項、第43條第1項第1
    款、第4項之規定於100年7月21日以竹監營字第裁50-E00000
    00 0號違反道路交通管理事件裁決書（下稱裁決書）裁處異
    議人罰鍰新臺幣（下同）13,800元，後原處分機關自行發現
    就異議人違反同條例第 53條第1項、第43條第1項第1款之部
    分，漏未各記違規點數 3點，乃於同日掣開更正之裁決書，
    並於100年8月10日送達予異議人（關於上開裁決書異議人並
    未聲明異議）；原處分機關又以異議人有上揭違規情形，認
    異議人在6個月內，違規記點共達6點以上於100年7月18日依
    同條例第 63條第3項、第24條第1項第5款（原處分漏載）之
    規定以竹監營字第裁00-000000000號裁決書，裁處異議人吊
    扣駕駛執照1個月，並應接受道路交通安全講習等語。
三、聲明異議意旨略以：異議人對於其於100年 6月6日，駕駛車
    牌號碼 JH8-391號重型機車，行經新竹縣竹北市○○路、民
    權街口，有「駕車行經有燈光號誌管制之交岔路口闖紅燈」
    、「在道路上蛇行」、「駕駛人駕駛汽車在道路上蛇行」等
    違規事實並不否認，且已於100年7月21日自動至原處分機關
    依竹監營字第裁50-E00000000號裁決書之內容繳扣上開重型
    機車之車牌及繳納罰緩13,800元完畢，原處分機關竟基於同
    一違規事由再掣開竹監營字第裁00-000000000號裁決書裁處
    異議人吊扣駕駛執照 1個月，並應參加道路交通安全講習，
    顯有一事二罰之虞，爰請求撤銷原處分等語。
四、經查：
(一)、按汽車駕駛人，行經有燈光號誌管制之交岔路口闖紅燈者，
    處1,800元以上5,400元以下罰鍰，並記違規點數 3點；又汽
    車駕駛人，駕駛汽車有下列情形之一者，處6,000元以上24,
    000元以下罰鍰，當場禁止其駕駛，並記違規點數3點：一、
    在道路上蛇行，或以其他危險方式駕車；汽車駕駛人有第 1
    項第1款或前項行為者，並吊扣該汽車牌照3個月，道路交通
    安全處罰條例第53條、第43條第1項第1項、第4項、第63 條
    第1項第3款分別定有明文。又按，違規記點除警告之效果外
    ，依道路交通管理處罰條例第63條之規定，於一定期間內達
    一定點數之時，亦將依情節輕重吊扣或吊銷駕駛人之駕駛執
    照，對駕駛人而言具不利益之結果，依行政罰法第2條第4款
    之規定，屬具警告性處分之裁罰性不利處分，自應經裁處程
    序以定之，而不能僅以行政機關內部作業登記之方式行之。
    蓋違規記點既屬不利益行政處分之一種，其性質與其他罰鍰
    、吊扣或吊銷駕駛執照等不利益行政處分無異，自應對異議
    人明確宣示，俾使其得以知悉所受處分內容，並得為不服之
    行政救濟（即道路交通管理處罰條例所定之聲明異議）；如
    僅以內部登記方式為之，不僅因異議人未受明確諭知而失其
    警告效果，於異議人行政救濟之權利行使亦因而受妨害，是
    以違規記點處分依法應經裁決，當無疑義。復觀諸道路交通
    駕駛人違規記點及汽車違規紀錄作業處理要點第 7點規定：
    「處理應記點、記次之違反道路交通管理事件，其違規點數
    、次數之紀錄，以違規行為日為基準，吊扣（銷）之紀錄則
    以吊扣（銷）確定執行之日為計算基準，其紀錄之輸入，由
    交通裁決單位併違規紀錄辦理，點數、次數之計算由電腦程
    式處理。但如經陳述或聲明異議而撤銷原處分者，應即輸入
    電腦，撤銷該次記點記次紀錄」，足見吊扣（銷）應以記點
    違規案件終局確定之結果而定之事實，應可認定。
(二)、本件異議人所有車牌號碼 JH8-391號重型機車，於上開時、
    地有「駕車行經有燈光號誌管制之交岔路口闖紅燈」、「在
    道路上蛇行」、「駕駛人駕駛汽車在道路上蛇行」等違規事
    實，除為異議人所不否認外，並有上開裁決書、異議人聲明
    異議狀各1份附卷可稽，自堪信為真實，合先敘明。
(三)、惟查，本件異議人於上揭時、地有上開違規行為，為警於10
    0年6月6日掣開竹縣警交字第E00000000號舉發通知單予以舉
    發，嗣經原處分機關於100年7月21日開立竹監營字第裁50-E
    00000000號裁決書裁處罰鍰13,800元，並應繳扣號牌（即更
    正前之裁決書），罰鍰及繳扣號牌部分並經異議人於同日自
    動至原處分機關執行完畢後，原處分機關發覺就異議人違反
    道路交通管理處罰條例第53條第1項、第43條第1項第1 款之
    違規部分漏未記違規點數各 3點，即於同日再掣改更正後之
    竹監營字第裁50-E00000000號裁決書，並於裁決書處罰主文
    欄位補填載「（並依同條例第63條第1項規定記違規點數6點
    ）」等語，又該更正後之裁決書係於100年8月10日送達予異
    議人，此有上開更正前及更正後之竹監營字第裁50-E000000
    00號裁決書及送達通知書各 1份附卷可參，由此可知，原處
    分機關於100年7月18日開立之本件竹監營字第裁00-0000000
    00號裁決書前，上開更正前及更正後之竹監營字第裁50-E00
    000000號裁決書均尚未開立，顯見在原處分機關為本件吊扣
    駕駛執照 1個月及施以道路交通安全講習之裁決處分前，異
    議人並未經處罰機關依上開道路交通管理處罰條例之規定以
    裁決書裁處違規記點處分之紀錄，是原處分機關應就異議人
    之前開各次違規行為分別為裁決後，經異議人無異議後或雖
    經異議而經法院確認違規情節無誤而告確定後，始能依據道
    路交通管理處罰條例第63條第3項處吊扣異議人之駕駛執照1
    個月及參加道路交通安全講習之處分。從而，原處分機關在
    未待裁處違規記點，並經異議人無異議後或雖經異議而經法
    院確認違規情節無誤而告確定之前，逕為異議人吊扣駕照 1
    個月並施以道路交通安全講習之處分，即有未洽。
五、綜上所述，原處分機關於未就異議人之上開交通違規行為案
    件終局確定之結果作成違規記點處分之情形下，即逕認異議
    人在6個月內違規記點已達6點以上，遽依道路交通管理處罰
    條例第63條第3項、第24條第1項第5 款對異議人裁處吊扣駕
    駛執照 1個月，並應接受道路交通安全講習之處分，於法尚
    有違誤。異議意旨雖未以此作為異議事由，然原處分既有上
    開違誤之處，自應由本院予以撤銷，並由原處分機關另為適
    法之處分。
六、據上論斷，應依道路交通管理處罰條例第87條第 2項，道路
    交通事件處理辦法第19條，裁定如主文。
中    華    民    國   100    年    10    月    26    日
                  交通法庭法  官        楊數盈
以上正本證明與原本無異。
如不服本裁定，應於裁定送達後5日內向本院提出抗告狀。
中    華    民    國   100    年    10    月    26    日
                          書記官        陳麗麗